【裁判字號】    89,小上,27
【裁判日期】    890417
【裁判案由】    清償借款
【裁判全文】
臺灣士林地方法院民事判決  八十九年度小上字第二十七號
    上  訴  人  甲○○
    被 上 訴人  乙○○
右當事人間請求清償借款事件，上訴人對於中華民國八十九年三月二日本院士林簡易
庭八十九年度士小字第九八號第一審判決提起上訴，本院判決如左：
    主  文
上訴駁回。
第二審訴訟費用由上訴人負擔。
    事  實
甲、上訴人方面：
  一、聲明：（一）原判決廢棄。
            （二）被上訴人在第一審之訴及假執行之聲請均駁回。
  二、陳述：如附件。
乙、被上訴人方面：
  被上訴人未提出書狀作何聲明或陳述。
    理  由
一、按對於小額訴訟之第一審裁判，固得以其違背法令為理由，提起上訴，惟如依上
    訴意旨足認上訴為無理由者，該第二審判決得不經言詞辯論為之，民事訴訟法第
    四百三十九條之二十九第一項第二款有明文規定。
二、上訴人提起本件上訴，無非以原審法院對於上訴人所提，攸關本件訴訟關鍵證據
    ，即被上訴人是否同意本件借款，俟公司獲利時，由股東分紅中抵償之相關證據
    ，未為調查，亦未於庭訊時訊問上訴人，而當事人聲明之證據，法院應為調查，
    民事訴訟法第二百八十六條定有明文，依法應調查之證據而未為調查，遽為判決
    自為違背法令云云，為其論據。
三、按「當事人主張有利於己之事實者，就其事實有舉證之責任」民事訴訟法第二百
    七十七條有明文規定。再按民事訴訟採辯論主義，法院調查證據，應本於當事人
    之聲明為之。聲明證據，無論以言詞或書狀為之，均應將證據方法及應證事實表
    明之，此觀民事訴訟法第二百九十八條規定「聲明人證，應表明證人及訊問之事
    項」、同法第三百二十五條規定「聲請鑑定，應表明鑑定之事項」、第三百四十
    一條規定「聲明書證，應提出文書為之」即明。上訴人所指原審未為調查被上訴
    人是否同意本件借款俟公司獲利時，由股東分紅中抵償之相關證據及未訊問上訴
    人云云，惟依前開說明，民事訴訟係採辯論主義，當事人如未聲明調查證據，法
    院並無職權調查證據之義務。經查本件上訴人於原審並未聲明請求法院調查證據
    ，且上訴人於原審言詞辯論期日亦到場自稱「沒有要補充」等語，尚難認原審判
    決有何應調查之證據而未為調查之違背法令。本件上訴依其上訴意旨顯然無理由
    ，爰不經言詞辯論而駁回其上訴。
四、據上論結，本件上訴為無理由，依民事訴訟法第四百三十六條之二十九第一項第
    二款、第三百三十六條之三十二第二項、第四百四十九條第一項、第七十八條，
    判決如主文。
中      華      民      國    八十九    年      四      月     十七     日
                            臺灣士林地方法院民事第一庭
~B審判長法官  陳介源
~B法      官  林玫君
~B法      官  洪慕芳
右為正本係照原本作成。
本判決不得上訴。
中      華      民      國    八十九    年      四      月    二十六    日
~B法院書記官  周霙蘭


司法院資訊處製作；財團法人民間司法改革基金會備份。
